【裁判字號】    99,易,801
【裁判日期】    990820
【裁判案由】    業務侵占
【裁判全文】
臺灣高雄地方法院刑事判決               99年度易字第801號
公  訴  人  臺灣高雄地方法院檢察署檢察官
被      告  丁○○
            甲○○
上列被告因業務侵占案件，經檢察官提起公訴（98年度偵緝字第
2788號、第2816號），被告於準備程序中就被訴事實為有罪之陳
述，本院裁定改行簡式審判程序，並判決如下：
    主  文
丁○○共同犯業務侵占罪，處有期徒刑捌月。
甲○○共同犯業務侵占罪，處有期徒刑捌月。緩刑貳年，並應於
九十九年十月十五日前支付乙○○貳拾陸萬伍仟元之損害賠償，
且應於緩刑期間內向執行檢察官指定之公益團體、地方自治團體
或社區提供壹佰小時之義務勞務。緩刑期間付保護管束。
    事實及理由
一、本件被告丁○○、甲○○所犯均非死刑、無期徒刑或最輕本
    刑有期徒刑三年以上之罪，亦非高等法院管轄第一審案件，
    且於準備程序進行中，被告2 人先就被訴事實為有罪之陳述
    ，經告知簡式審判程序之旨，並聽取檢察官、被告2 人之意
    見後，本院裁定進行簡式審判程序，是本件之證據調查，依
    刑事訴訟法第273 條之2 規定，不受同法第159 條第1 項、
    第161 條之2 、第161 條之3 、第163 條之1 及第164 條至
    第170 條規定之限制，合先敘明。
二、本件犯罪事實及證據除引用如附件檢察官起訴書之記載外，
    並更正、補充如下：
（一）犯罪事實部分：起訴書犯罪事實欄一第7 行應更正為「其
      後乙○○於同月29日先後交付20萬元及30萬元，共50萬元
      斡旋金與丁○○夫妻」。
（二）證據部分並有被告丁○○、甲○○於本院審理時之自白為
      證。
三、核被告丁○○、甲○○所為，均係犯刑法第336 條第2 項之
    業務侵占罪。被告丁○○、甲○○間，有犯意聯絡及行為分
    擔，應論以共同正犯。被告丁○○、甲○○於97年8 月29日
    ，均係利用擔任冠利房屋仲介經紀人之機會，以相同之方式
    ，侵占告訴人即被害人乙○○於上開日期分2 次交付共新臺
    幣（下同）50萬元之款項（分別交付20萬元及30萬元），其
    等2 次之侵占行為，各侵害同一法益，在時、空上具密接性
    及連貫性，依一般社會健全觀念，其行為獨立性尚屬薄弱，
    應視為數個舉動之接續施行，合為包括之一行為予以評價，
    而均論以一業務侵占罪。爰審酌被告丁○○、甲○○為供家
    用，竟起歹念侵占被害人所交付之斡旋金，造成被害人受有
    損害，實有不該。其後雖能坦承犯行，並賠償被害人24萬元
    之損害，但對於剩餘款項之賠償，卻一再拖延（見本院99年
    度審易字第777 號卷第36頁，本院卷第19、27、48頁），經
    本院催促，始提出面額26萬5000元支票1 張供作賠償，對於
    賠償被害人剩餘款項一事難謂相當積極。另衡酌被告丁○○
    、甲○○之智識程度、生活狀況等一切情狀，分別量處如主
    文所示之刑。此外，被告甲○○未曾因犯罪經法院判罪處刑
    ，有臺灣高等法院被告前案紀錄表在卷可參，其因一時未能
    深思而觸犯刑章，如今已坦承犯行、頗有悔意，經此偵審程
    序及刑之宣告後，應當知所警惕，信無再犯之虞，且被害人
    亦表示只要被告2 人賠償彼之損害，願給予其2 人自新之機
    會（見本院卷第28、50頁），本院因認所宣告之刑以暫不執
    行為適當，爰依現行刑法第74條第1 項第1 款之規定併予宣
    告緩刑2 年，並諭知被告甲○○應於99年10月15日前支付被
    害人26萬5000元之損害賠償，以啟自新。再者，為使被告甲○○能從本案中深切記取教訓，爰併依刑法第93條第1 項第
    2 款、第74條第2 項第5 款之規定，均諭知於緩刑期間應付
    保護管束，並應向執行檢察官指定之公益團體、地方自治團
    體或社區，提供100 小時之義務勞務。被告甲○○於本案緩
    刑期間，倘違反上開負擔，情節重大，足認原宣告之緩刑難
    收其預期效果，而有執行刑罰之必要，得依刑法第75條之1
    第1 項第4 款規定撤銷其緩刑之宣告，併此敘明。至於檢察
    官雖請求本院亦諭知被告丁○○緩刑等語，然被告丁○○於
    96年及97年7 月間，分別犯業務侵占、偽造有價證券等案件
    ，經本院分於99年5 月11日以99年度易字第661 號判決處有
    期徒刑1 年2 月，減為有期徒刑7 月；99年6 月25日以99年
    度訴字第69號判決處有期徒刑2 年在案，有上開判決及臺灣
    高等法院被告前案紀錄表存卷為憑，雖上揭案件均經上訴而
    未確定，然本院審酌此情，認不宣告緩刑為適當，應予指明
    。
據上論斷，應依刑事訴訟法第273 條之1 第1 項、第299 條第1
項前段、第310 條之2 、第454 條第2 項，刑法第28條、第336
條第2 項、第74條第1 項第1 款、第2 項第3 款、第5 款、第93
條第1 項第2 款，刑法施行法第1 條之1 ，判決如主文。
本案經檢察官鄧怡君到庭執行職務。
中    華    民    國    99    年    8     月    20    日
              刑事第十七庭    法  官  余銘軒
以上正本證明與原本無異。
如不服本判決應於收受送達後10日內向本院提出上訴書狀，並應
敘述具體理由；如未敘述上訴理由者，應於上訴期間屆滿後20日
內向本院補提理由書（均須按他造當事人之人數附繕本）「切勿
逕送上級法院」。
中    華    民    國    99    年    8     月    23    日
                              書記官  吳書逸
附錄論罪科刑法條
中華民國刑法第336條
（公務公益侵占罪、業務侵占罪）
對於公務上或因公益所持有之物，犯前條第 1 項之罪者，處 1
年以上 7 年以下有期徒刑，得併科 5 千元以下罰金。
對於業務上所持有之物，犯前條第 1 項之罪者，處 6 月以上
5 年以下有期徒刑，得併科3 千元以下罰金。
前二項之未遂犯罰之。
附件
臺灣高雄地方法院檢察署檢察官起訴書
                                    98年度偵緝字第2788號
                                    98年度偵緝字第2816號
    被      告  丁○○  男  56歲（民國○○年○○月○○日生）
                        住高雄市○鎮區○○路84號
                        居高雄市○○區○○路178號9樓
                        國民身分證統一編號：Ｚ000000000號
                甲○○  女  51歲（民國○○年○月○○日生）
                        住居均同上
                        國民身分證統一編號：Ｚ000000000號
上列被告因業務侵占案件，已經偵查終結，認應該提起公訴，茲
將犯罪事實及證據並所犯法條分敘如下：
        犯罪事實
一、丁○○與甲○○為夫妻，在高雄市○鎮區○○路80號共同經
    營商號冠利房屋（登記負責人為甲○○），從事不動產仲介
    經紀業務，為從事業務之人。緣乙○○於民國97年8 月25日
    由其夫郭正同出名與丁○○、甲○○所營冠利房屋簽訂不動
    產買賣意願書，委請丁○○於同年9 月5 日前，在新臺幣（
    下同）1,800 萬元範圍與高雄市○鎮區鎮○路65之12號房地
    所有權人斡旋買賣價金。其後乙○○於同年月26日至29日陸
    續交付50萬斡旋金予丁○○夫妻，如買賣成立，作為買屋定
    金，否則應歸還乙○○，詎渠2 人竟共同基於意圖為自己不
    法所有之犯意聯絡，於買賣未成立後，逾數月未告知乙○○
    ，，竟將上開款項予以侵占入己，經乙○○一再追問始悉上
    情。
二、案經乙○○訴請偵辦。
        證據並所犯法條
一、證據清單及待證事實：
┌──┬───────────┬────────────┐
│編號│      證據名稱        │        待證事項        │
├──┼───────────┼────────────┤
│ 1  │被告丁○○於偵查中之供│坦承於前揭時地收受30萬元│
│    │述。                  │，於斡旋無結果後未予返還│
│    │                      │而侵占入己之事實。      │
├──┼───────────┼────────────┤
│ 2  │被告甲○○於偵查中之供│坦承於前揭時地收受20萬元│
│    │述。                  │斡旋金，於斡旋無結果後未│
│    │                      │予返還之事實。          │
├──┼───────────┼────────────┤
│ 3  │告訴人乙○○之指訴。  │全部犯罪事實。          │
├──┼───────────┼────────────┤
│ 4  │不動產購買意願書、收據│佐證告訴人委託被告等斡旋│
│    │、50萬元本票、郵局存證│購買房屋，並交付斡旋金50│
│    │信函、切結書影本各1 份│萬元，被告2 人於斡旋無結│
│    │。                    │果後未予返還之事實。    │
└──┴───────────┴────────────┘
二、核被告丁○○、甲○○所為，均係犯刑法第336條第2項之業
    務侵占罪嫌。被告2 人就上開犯行，有犯意聯絡及行為分擔
    ，請論以共同正犯。
三、依刑事訴訟法第251條第1項提起公訴。
    此    致
臺灣高雄地方法院
中    華    民    國    99    年    1     月    18    日
                              檢察官     丙○○
上正本證明與原本無異
中    華    民    國    99    年    1     月    27    日
                              書記官
中華民國刑法第336條
（公務公益侵佔罪、業務侵佔罪）
對於公務上或因公益所持有之物，犯前條第 1 項之罪者，處 1
年以上 7 年以下有期徒刑，得併科 5 千元以下罰金。
對於業務上所持有之物，犯前條第 1 項之罪者，處 6 月以上
5 年以下有期徒刑，得併科 3 千元以下罰金。
前二項之未遂犯罰之。

司法院資訊處製作；財團法人民間司法改革基金會備份。
